【裁判字號】    99,交聲,95
【裁判日期】    990512
【裁判案由】    聲明異議
【裁判全文】
臺灣屏東地方法院交通事件裁定          99年度交聲字第95號
原處分機關  交通部公路總局高雄區監理所屏東監理站
異  議  人
即受處分人  甲○○
上列異議人因違反道路交通管理處罰條例事件，對於交通部公路
總局高雄區監理所屏東監理站民國99年3 月8 日所為之處分（原
處分：屏監違字第裁82-Z00000000號）聲明異議，本院裁定如下
：
    主  文
異議駁回。
    理  由
一、原處分意旨略以：異議人即受處分人甲○○於民國99年1 月
    17日20時52分許，駕駛車牌號碼3871-XR 號自用小客車，因
    有行駛高速公路未依規定變換車道之違規事實，為警攔停掣
    單舉發，嗣原處分機關即交通部公路總局高雄區監理所屏東
    監理站認異議人上開情形，違反道路交通管理處罰條例第33
    條第1 項第4 款規定，裁處罰鍰新臺幣（下同）3,000 元，
    並依同條例第63條第1 項規定記違規點數1 點等語。
二、聲明異議意旨略以：伊實地瞭解舉發地點之加速車道進入主
    線道並無舉發機關所稱需打方向燈之情，且本人進入高速公
    路至為警攔停幾乎全程使用方向燈。再者，相關法規並無規
    定需在多少距離打方向燈或應該打方向燈多久等語。
三、按汽車行駛於高速公路、快速公路或設站管制之道路，不遵
    使用限制、禁止、行車管制及管理事項之管制規則而有下列
    行為者，處汽車駕駛人3,000 元以上6,000 元以下罰鍰：四
    、未依規定變換車道；又汽車駕駛人有下列各款所列條款之
    一者，除依原條款處罰鍰外，並予記點：一、有第33條第1
    項，各記違規點數1 點，道路交通管理處罰條例第33條第1
    項第4 款、第63條第1 項第1 款分別定有明文。次按，汽車
    在行駛途中，不得驟然或任意變換車道，如欲超越前車或變
    換車道時，應先顯示方向燈告知前後車輛，並保持安全距離
    及間隔，方得超越或變換車道，高速公路及快速公路交通管
    制規則第11條亦訂有明文。經查，異議人於上開時、地之交
    通違規行為，業據舉發員警陳稱：伊於99年1 月17日駕駛82
    2 號巡邏車，於20時52分許，在國道三號291 公里800 公尺
    處，發現一部車牌號碼3871-XR 號自小客車，從加速道變換
    至主線外側車道外未使用方向燈，其後再使用方向燈由外側
    車道變換至中線車道等語甚詳，此有舉發員警葉特級、歐勝
    國共同出具之執勤報告在卷可證（見本院卷第16頁）；另參
    以本院勘驗舉發異議人違規過程之錄影，亦見異議人車於錄
    影內容第5 秒至第6 秒間，由加速車道變換至外線車道時，
    全程均無顯示方向燈；另異議人為警攔停後，倘本件員警舉
    發過程有誤，衡情應於為警警攔停舉發當時旋即表達自身並
    無任何違規行為，惟本院勘驗舉發錄音全程均未聽聞，且異
    議人並於錄音內容第3 分29秒處向舉發員警表示「可否通融
    一下」等語，此均有本院勘驗筆錄在卷可考（第18至19頁）
    。從而，足徵舉發員警上開所述堪為真實，應可採信。異議
    人辯稱其全程幾乎均有使用方向燈云云，顯與事實不符，自
    難憑採。是異議人有行駛高速公路未依規定變換車道之違規
    事實，洵堪認定。
四、異議人另辯稱：舉發地點並無加速車道進入主線道需要打方
    向燈之規定，執法單位標準是否因地區而異云云。惟本件異
    議人違規地點既為高速公路，則行駛於高速公路之車輛，按
    諸前開規定，駕駛人駕駛車輛為任何變換車道之時，即應顯
    示方向燈，且遍查上開規定亦無任何適用地域上之限制，是
    異議人徒憑個人主觀見解，空言指摘，顯屬無據。至異議人
    辯稱：相關法規並無規定應於多少距離打方向燈或應打多久
    之方向燈云云，此部分法令固未臻完備，然此涉入立法權核
    心領域，司法權不得恣意干涉、介入。異議人如有意見，自
    應循正當管道向立法機關陳情、反應，尚非可遽此為免罰之
    理由。
五、依道路交通管理處罰條例第87條第2 項、道路交通案件處理
    辦法第19條，裁定如主文。
中    華    民    國    99    年    5     月    12    日
                  交通法庭      法  官  羅森德
以上正本證明與原本無異。
如不服本裁定應於收受送達後5 日內向本院提出抗告書狀敘述抗
告之理由抗告於臺灣高等法院高雄分院。
中    華    民    國    99    年    5     月    12    日
                                書記官  盧姝伶

司法院資訊處製作；財團法人民間司法改革基金會備份。
